臺灣新北地方法院板橋簡易庭小額民事判決
110年度板小字第2922號
原      告  新光產物保險股份有限公司

法定代理人  吳昕紘  


訴訟代理人  陳鵬宇  
            謝知融  
            黃品豪  
被      告  周易昕  



訴訟代理人  鄭安峰  

被      告  鐘明道  
上列當事人間請求侵權行為損害賠償事件，本院於民國111年5月
9日言詞辯論終結，判決如下：
    主      文
被告應連帶給付原告新臺幣壹萬肆仟壹佰壹拾貳元，及被告周易
昕自民國一百一十年六月十日起，被告鐘明道自民國一百一十一
年四月三日起，均至清償日止，按週年利率百分之五計算之利息
。
訴訟費用新臺幣肆仟元由被告連帶負擔。
本判決得假執行。
    事實及理由
一、按訴狀送達後，原告不得將原訴變更或追加他訴，但請求之
    基礎事實同一者，不在此限，民事訴訟法第255條第1項第2
    款定有明文。查原告原起訴聲明為：被告周易昕應給付原告
    新臺幣（下同）41,780元，及自起訴狀繕本送達之翌日起至
    清償日止，按週年利率百分之5計算之利息，嗣原告以被告
    鐘明道為共同侵權行為人，於民國111年5月9日當庭變更訴
    之聲明為：被告應連帶給付原告14,112元，及自起訴狀繕本
    送達之翌日起至清償日止，按週年利率百分之5計算之利息
    。核原告所為之訴之變更，係本於同一基礎事實而為請求，
    在社會生活上可認為有共通性，而就追加被告前後之訴訟及
    證據資料於相當程度範圍內具有同一性，在審理時得加以利
    用，其請求之基礎事實堪認同一，揆諸上開規定，自應准許
    。又本件被告鐘明道經合法通知，無正當理由未於言詞辯論
    期日到場，核無民事訴訟法第386條所列情形，爰依原告聲
    請由其一造辯論而為判決。
二、原告主張：被告周易昕於109年5月19日8時許，騎乘車牌號
    碼000-0000號普通重型機車，行經新北市○○區○○路00號處，
    為閃避停放於設有禁止臨時停車線由被告鐘明道所駕駛之車
    牌號碼000-0000號自用小客車，因未注意車前狀況致撞擊由
    原告所承保、訴外人張正緯所駕駛車號000-0000號自用小客
    車（下稱系爭車輛），造成系爭車輛車身受損，經訴外人信
    譽汽車修護廠修復後，原告依約賠付車體修復費用41,780元
    （工資3,500元、塗裝5,400元、零件32,880元），並已理賠
    完畢。又被告2人使用機車、汽車加損害於系爭車輛，致系
    爭車輛受損，依民法第185條之規定，應負連帶損害賠償責
    任。為此，爰依保險代位及共同侵權行為損害賠償之法律關
    係，請求被告2人連帶賠償經計算折舊後之金額14,112元等
    語。並聲明：被告應連帶給付原告14,112元，及自起訴狀繕
    本送達之翌日起至清償日止，按週年利率百分之5計算之利
    息。
三、被告周易昕則以下列等語置辯，並聲明：原告之訴駁回。
    認為本件事故並非僅由伊單方面造成系爭車輛之損害，且侵
    權行為損害賠償請求權人即原告應就他方故意或過失之行為
    負舉證責任，求償額並應先予賠償義務人知曉，避免日後爭
    議。本件事故發生實情為，被告鐘明道駕駛車輛突駛向路緣
    欲臨時停車，致後方機車均緊急閃避，系爭車輛駕駛人原行
    駛於被告鐘明道後方，碰撞前3秒曾鳴按喇叭示警，同時被
    告周易昕騎乘車輛之位置已在系爭車輛前方，則依物理性原
    則，被告周易昕騎乘機車在前、系爭車輛在後，而於鳴按喇
    叭後仍發生碰撞，必然為後方車速大於前方或前方車輛突減
    速所致，本件即為系爭車輛駕駛人於鳴按喇叭後仍加速向前
    導致本件事故發生，且此由系爭車輛受損部位為車頭亦可見
    一般。伊並未違反道路交通安全規則，故並不應負賠償責任
    。
四、本院之判斷：
  ㈠原告主張被告鐘明道在設有禁止臨時停車線處臨時停車、而
    被告周易昕疏未注意車前狀況，致與系爭車輛碰撞，造成原
    告保戶受有前開損害，經原告依保險契約賠付完畢等事實，
    業據原告提出車險保單查詢明細表、訴外人張正緯駕駛執照
    、系爭車輛行車執照、車損照片、新北市政府警察局道路交
    通事故當事人登記聯單、道路交通事故初步分析研判表、信
    譽汽車修護廠出具之估價單、奇泰交通汽材有限公司出具之
    零件認購單、統一發票為憑，並據本院依職權向新北市政府
    警察局土城分局調閱本件道路交通事故調查卷宗附卷可稽，
    核閱屬實。
  ㈡被告周易昕雖辯稱其並無肇事責任云云，惟按民法第191條之
    2規定：汽車、機車或其他非依軌道行駛之動力車輛，在使
    用中加損害於他人者，駕駛人應賠償因此所生之損害。但於
    防止損害之發生，已盡相當之注意者，不在此限，係將主觀
    要件之舉證責任倒置，轉由加害人就其無故意、過失負舉證
    責任。是兩車均為行駛中非依軌道行駛之動力車輛，被害人
    請求損害賠償時，關於其受有損害，係由對方車輛於行進中
    所造成，並兩者間有因果關係，仍應由其負舉證責任，僅無
    須證明對方有故意或過失而已（最高法院108年度台上字第2
    459號判決）。查，原告就系爭車輛因遭被告周易昕所騎乘
    車輛因未注意車前狀況而受有損害，業已提出上揭事證證明
    ，被告周易昕就其騎乘車輛碰撞系爭車輛乙情並不爭執，則
    依上開說明，被告周易昕應就其無過失乙節負舉證責任，然
    本件依被告周易昕聲請送新北市政府交通事件裁決處就本件
    事故肇事責任進行鑑定後，經鑑定機關依警詢筆錄、道路交
    通事故現場照片、道路交通事故現場圖及行車紀錄器影像畫
    面等資料，認被告周易昕左偏繞越違規車輛時，疏未注意左
    側車輛動態為肇事主因，被告鐘明道駕駛自用小客車，於設
    有禁止臨時停車線處臨時停車，妨礙車輛通行為肇事次因等
    情，有新北市政府車輛行車事故鑑定會新北車鑑字第000000
    0號鑑定意見書附卷可參（見本院卷第147至149頁），故被
    告周易昕就此部分之舉證尚不足以認定其就本件事故之發生
    為無過失，則依前開說明，被告周易昕就本件事故應負侵權
    行為損害賠償責任，應無疑義。被告周易昕辯稱無肇事責任
    云云，即無可採。又被告鐘明道就原告主張之前揭事實，業
    於相當時期受合法之通知，而於言詞辯論期日未到場，亦未
    提出準備書狀爭執，依民事訴訟法第436條第2項、第280條
    第3項準用第1項之規定，視同自認，是依本院前開調查證據
    之結果，堪認原告之主張為真正。
  ㈢按因故意或過失，不法侵害他人之權利者，負損害賠償責任
    。數人共同不法侵害他人之權利者，連帶負損害賠償責任，
    民法第184條第1項前段、第185條第1項前段分別定有明文。
    次按被保險人因保險人應負保險責任之損失發生，而對於第
    三人有損失賠償請求權者，保險人得於給付賠償金額後，代
    位行使被保險人對於第三人之請求權。但其請求之金額，以
    不逾賠償金額為限，保險法第53條第1項定有明文。復按物
    被毀損時，被害人除得依民法第196條請求賠償外，並不排
    除民法第213條至第215條之適用。依民法第196條請求賠償
    物被毀損所減少之價額，得以修復費用為估定之標準，但以
    必要者為限（例如：修理材料以新品換舊品，應予折舊）。
    被害人如能證明其物因毀損所減少之價額，超過必要之修復
    費用時，就其差額，仍得請求賠償【最高法院77年度第9次
    民事庭會議決議㈠可資參照】。
  ㈣查，系爭車輛修復費用為41,780元（工資3,500元、塗裝5,40
    0元、零件32,880元），有信譽汽車修護廠出具之估價單、
    奇泰交通汽材有限公司出具之零件認購單及統一發票存卷可
    參，依系爭車輛之估價單所載修復項目，核與卷附車損照片
    中系爭車輛遭擦撞之受損部位相符，堪認上開修復項目所需
    之費用，均屬本件事故之必要修復費用。惟該修復費用中零
    件部分既係以新品更換舊品，則應扣除折舊後計算其損害。
    復依行政院財政部發布之「固定資產耐用年數表」規定，汽
    車如非屬運輸業用客車、貨車，其耐用年數為5年，並依同
    部訂定之「固定資產折舊率表」規定，耐用年數5年依定率
    遞減法之折舊率為千分之369，其最後1年之折舊額，加歷年
    折舊累計額，其總和不得超過該資產成本原額10分之9。準
    此，系爭車輛於105年6月出廠，有系爭車輛行車執照影本乙
    紙在卷足憑（見本院卷第15頁），至事故發生之109年5月19
    日，系爭車輛之實際使用年數為4年，故原告就零件部分得
    請求之金額應以5,212元為限（計算式如附表），加計毋庸
    折舊之工資8,900元，共計14,112元，則為原告所得代位請
    求之範圍。準此，原告代位請求被告連帶給付14,112元，應
    屬可採。
  ㈤末按遲延之債務，以支付金錢為標的者，債權人得請求依法
    定利率計算之遲延利息。給付無確定期限者，債務人於債權
    人得請求時，經其催告而未為給付，自受催告時起，負遲延
    責任。其經債權人起訴而送達訴狀，或依督促程序送達支付
    命令，或為其他相類之行為者，與催告有同一之效力。應付
    利息之債務，其利率未經約定，亦無法律可據者，週年利率
    為百分之5，民法第233條第1項、第229條第2項及第203條分
    別定有明文。本件原告請求被告給付之損害賠償，係以支付
    金錢為標的，且無確定期限及約定利率，故原告請求被告周
    易昕給付自起訴狀繕本送達翌日即110年6月10日，被告鐘明
    道自111年4月3日起，均至清償日止，按週年利率百分之5計
    算之利息，併應准許。
五、綜上所述，原告基於保險代位及共同侵權行為損害賠償之法
    律關係，請求被告應連帶給付原告14,112元，及自被告周易
    昕自110年6月10日起，及被告鐘明道自111年4月3日起，均
    至清償日止，按週年利率百分之5計算之利息，為有理由，
    應予准許。
六、本件係適用小額訴訟程序所為被告敗訴之判決，依民事訴訟
    法第436條之20，應依職權宣告假執行。
七、本件事證已臻明確，兩造其餘之攻擊防禦方法及所提證據，
    於判決結果不生影響，爰不一一論列，併此敘明。　　
八、本件係小額訴訟事件，依民事訴訟法第436條之19第1項規定
    ，確定本件訴訟費用額為4,000元（含第一審裁判費1,000元
    及鑑定費3,000元），依同法第78條、第85條第2項規定，由
    被告連帶負擔。
中　　華　　民　　國　　111 　年　　6 　　月　　2 　　日
                  臺灣新北地方法院板橋簡易庭
                        法  官  陳怡親
以上為正本係照原本作成。
如不服本判決，應於收受送達後20日內以違背法令為理由向本院
提出上訴狀（上訴理由依法應表明一、原判決所違背之法令及其
具體內容。二、依訴訟資料可認為原判決有違背法令之具體事實
。）如於本判決宣示後送達前提起上訴者，應於判決送達後20日
內補提上訴理由書（須附繕本），如未於上訴後20日內補提合法
上訴理由書，法院得逕以裁定駁回上訴。
中　　華　　民　　國　　111 　年　　6 　　月　　2 　　日
                        書記官  劉芷寧　　　　　　　　
附表：
折舊時間           金額
第1年折舊值        32,880×0.369=12,133
第1年折舊後價值    32,880-12,133=20,747
第2年折舊值        20,747×0.369=7,656
第2年折舊後價值    20,747-7,656=13,091
第3年折舊值        13,091×0.369=4,831
第3年折舊後價值    13,091-4,831=8,260
第4年折舊值        8,260×0.369=3,048
第4年折舊後價值    8,260-3,048=5,212